【裁判字號】    89,交易,178
【裁判日期】    900404
【裁判案由】    過失傷害
【裁判全文】
臺灣板橋地方法院刑事判決                        八十九年度交易字第一七八號
    公  訴  人  臺灣板橋地方法院檢察署檢察官
    被      告  乙○○
右列被告因過失傷害案件，經檢察官提起公訴（八十九年度偵字第二０五八號），本
院判決如左：
    主      文
乙○○因過失傷害人，處拘役參拾日，如易科罰金，以佰元折算壹日。
    事      實
一、乙○○於民國八十八年六月十日晚上十時五十分許，駕駛車牌號碼ＦＳ─八一九
    九號自用小客車，沿臺北縣泰山鄉（公訴人誤為新莊市○○○路，由南往北方向
    行駛，途經新五路與環河路交岔路口，理應注意車輛行駛時，駕駛人應注意車前
    狀況，隨時採取必要之安全措施，而當時係晴天之夜晚，該有行車管制號誌之交
    岔路口夜間有照明、視距良好，為乾燥、無缺陷、無障礙物之柏油路面，其意識
    清楚、所駕車輛機件正常，並無不能注意之情事，於通過上開交岔路口時，適有
    甲○○駕駛車牌號碼ＥＥＦ─七六六號重型機車，自右側沿環河路直行欲通過交
    岔路口時（甲○○逆向行駛及疏未注意車前狀況亦有過失），疏未注意車前狀況
    ，其所駕駛自用小客車右前側與甲○○騎乘之機車車頭在交岔路口中心安全島附
    近發生碰撞，致甲○○人車失控倒地後，受有多根肋骨骨折併血胸、左側鎖股暨
    肩胛骨骨折、多處挫傷之傷害。
二、案經被害人甲○○訴由臺灣板橋地方法院檢察署檢察官偵查起訴。
    理      由
一、訊據被告乙○○固坦承於前開時地駕駛自用小客車與告訴人甲○○所騎乘之重型
    機車發生碰撞，致告訴人受有傷害之情事固坦承不諱，惟矢口否認有何過失傷害
    犯行，辯稱：我駕駛自用小客車沿泰山新五路往五股方向，行駛在最內側車道，
    行經水溝下部之環河路路口，告訴人機車自右側撞擊到我車之右側後照鏡及車門
    ，當時我的方向是綠燈，車速約四十多公里，告訴人是逆向行駛，我沒有過失云
    云。經查：
（一）本件肇事地點在臺北縣泰山鄉○○路、環河路之交岔路口，由於警員獲報至現
      場處理時，雙方車輛業已移開，據被告供稱其駕駛自用小客車行駛在新五路最
      內線車道，其方向是綠燈等語；而告訴人指稱其原騎乘機車行駛在新五路外側
      車道，欲左轉至環河路，因此先停在右側交岔路，等待綠燈時再直行通過交岔
      路口等語，從而被告與告訴人車輛通過設有行車管制號誌之交岔路口，雙方行
      向分屬不同之號誌時相，且雙方對於其等方向之交通號誌如何，均堅稱是綠燈
      通行，又無確切證據證明當時號誌為何，故本件送請臺灣省臺北縣區車輛行車
      事故鑑定委員會進行鑑定，該會函以因號誌不明，無法鑑定，此有該會八十九
      年十二月八日北鑑字第八九九三一號函在卷可稽，是本件究為被告或告訴人駕
      車闖紅燈，因雙方各執一詞，實無法認定。
（二）又臺北縣泰山鄉○○路分隔在大水溝兩側，依朝北方向觀之，告訴人騎乘機車
      沿水構下方之環河路，由東向西方向行駛，此有道路交通事故調查報告表所附
      現場圖及現場照片在卷可稽。雖告訴人指稱環河路上部之環河路因道路施工封
      閉，故水溝下部之環河路可以雙向通車云云，惟分列在水溝上下部之環河路均
      屬單行道，上部環河路僅可由東向西方向行駛，下部環河路僅可由西向東方向
      行駛，環河路上部未因施用封閉，故水溝下部之環河路不可雙向通車之情，有
      臺北縣警察局新莊分局八十九年七月十四日新警一交字第一０九八一號函在卷
      可憑。從而本件告訴人騎乘機車沿水溝下部之環河路，由東向西方向行駛，應
      屬逆向行駛。
（三）綜上，被告駕駛自用小客車沿臺北縣泰山鄉○○路內側車道，由南往北方向行
      駛，通過有行車號誌管制之交岔路口，並無確切證據證明被告有闖紅燈之違規
      行為，而告訴人沿環河路由東向西方向行駛，屬逆向行駛，故本件被告駕車行
      經肇事地點並無違反交通規則之情事，其辯稱無法預見告訴人之突發行為，並
      無過失云云，固非無據。惟按所謂信賴原則，在道路交通事故之刑事案件上，
      係指參與交通行為之一方，遵守交通法規秩序，得信賴同時參與交通行為之對
      方或其他人，亦必會遵守交通法規秩序，不致有違反交通法規秩序之行為發生
      ，因此，對於對方或其他人因違反交通法規秩序之行為所導致之危險結果，即
      無注意防免之義務，從而得以免負過失責任；惟對於該對方或其他人不致發生
      違反交通法規秩序之行為，若無期待可能性，或行為之一方對於危險結果之發
      生，若稍加注意即能認識並予避免者，仍不能免除其注意義務，即無上開原則
      之適用（最高法院八十六年度臺上字二四六二號判決可資參考）。查本件被告
      駕駛車輛行駛於新五路最內側車道，該道路一邊有四線車道，而雙方車輛在新
      五路中央安全島附近發生碰撞，足見被告駕駛自用小客車駛入交岔路口時，其
      右側三線車道並無其他車輛在旁，被告之視線未遭其他車輛阻隔，衡諸被告於
      檢察官訊問時供稱：「（經過路口時有無看到他的車子出來？）我當時有看見
      他，我的車速很慢，沒想到他會很快衝出來。」等語（見偵查卷第十七頁背面
      ），縱令告訴人違規逆向行駛，被告業已查覺告訴人在右側，應可預見告訴人
      騎機車欲直行環河路，其經過交岔路口時尤應謹慎且減速通行。次按汽車行駛
      時，駕駛人應注意車前狀況，並隨時採取必要之安全措施，道路交通安全規則
      第九十四條第三項定有明文，而依當時之情況，並非不能注意，被告稍加注意
      ，即可避免車禍之發生，其行經前開交岔路口時，未予減速且注意車前狀況採
      取必要之安全措施而肇事，其有過失甚明，而告訴人所受上開傷害復與被告之
      過失行為間有相當因果關係，是被告所辯不負過失責任自無足採，本案事證已
      臻明確，被告過失犯行洵堪認定，自應依法論科。至於告訴人雖有過失，並無
      解於被告之過失犯行，僅足為本院量刑時所審酌之事項，附此敘明。
二、核被告乙○○所為，係犯刑法第二百八十四條第一項前段之過失傷害罪。爰審酌
    被告之品行、智識程度，本件車禍之過失程度、告訴人亦有過失、對告訴人所生
    之傷害及犯罪後否認犯行，迄今無法達成民事和解等一切情狀，量處如主文所示
    之刑。又刑法第四十一條業於九十年一月十日修正公布，於同年月十二日生效，
    該條第一項修正規定為「犯最重本刑為五年以下有期徒刑以下之刑之罪，而受六
    個月以下有期徒刑或拘役之宣告，因身體、教育、職業、家庭之關係或其他正當
    事由，執行顯有困難者，得以一元以上三元以下折算一日，易科罰金。但確因不
    執行所宣告之刑，難收矯正之效，或難以維持法秩序者，不在此限。」，被告行
    為後法律雖有變更，惟該修正後法律對行為人並無不利，爰依刑法第二條第一項
    前段，適用修正後刑法第四十一條第一項前段規定，就被告上開所量處之刑，併
    諭知易科罰金之折算標準，以資儆懲。
據上論斷，應依刑事訴訟法第二百九十九條第一項前段，刑法第二百八十四條第一項
前段、第二條第一項前段、第四十一條第一項前段，罰金罰鍰提高標準條例第一條前
段、第二條，判決如主文。
本案經檢察官賴惠慈到庭執行職務。
中      華      民      國      九十        年    四      月    四      日
                                      臺灣板橋地方法院交通法庭
                                          法  官  侯  志  融
右正本證明與原本無異
如不服本判決應於送達後十日內向本院提出上訴狀。
                  書記官  陳  淑  芳
中      華      民      國      九十        年    四      月    十一    日
【附錄本案論罪科刑法條全文】
刑法第二百八十四條
因過失傷害人者，處六月以下有期徒刑、拘役或五百元以下罰金，致重傷者，處一年
以下有期徒刑、拘役或五百元以下罰金。
從事業務之人，因業務上之過失傷人者，處一年以下有期徒刑、拘役或一千元以下罰
金，致重傷者，處三年以下有期徒刑、拘役或二千元以下罰金。


司法院資訊處製作；財團法人民間司法改革基金會備份。
